【裁判字號】    92,交簡上,19
【裁判日期】    920526
【裁判案由】    公共危險
【裁判全文】
臺灣臺北地方法院刑事判決                        九十二年度交簡上字第一九號
    上  訴  人  甲○○
右列上訴人因公共危險案件，不服臺灣臺北地方法院臺北簡易庭民國九十一年十二月
二十四日九十一年度北交簡字第三六六二號簡易判決（臺灣臺北地方法院檢察署檢察
官聲請簡易判決處刑書案號：九十一年度偵字第一八四一五號），提起上訴，本院管
轄之第二審合議庭判決如左：
    主    文
上訴駁回。
    事    實
一、甲○○於民國九十一年八月五日凌晨飲用酒類，明知其已因服用酒類，達不能安
    全駕駛動力交通工具之程度，竟仍於同日凌晨二時四十三分許駕駛動力交通工具
    車牌號碼ＦＰＲ－二九三號重型機車，沿臺北市○○○路、青島東路、公園路、
    館前路、衡陽路等路段行駛，行經館前路時為警發覺並騎乘機車與之併行，行至
    衡陽路八九號前為警攔停並進行呼氣酒精濃度檢測，甲○○於九十一年八月五日
    凌晨二時四十三分許之呼氣酒精濃度為０‧五五亳克＼公升，因而發覺上情。
二、案經臺北市政府警察局中正第一分局報請臺灣臺北地方法院檢察署檢察官聲請簡
    易判決處刑。
    理    由
一、訊據被告甲○○對於右揭事實均坦承不諱，核與呼氣酒精濃度檢測單、臺北市政
    府警察局舉發違反道路交通管理事件通知單、刑法第一百八十五條之三案件測試
    觀察紀錄表所載相符。
二、按刑法第一百八十五條之三規定所謂「不能安全駕駛」，係抽象危險犯，並不以
    發生具體危險為必要，對於呼氣酒精濃度已達每公升０．五五毫克（０．五五亳
    克＼公升）以上，肇事率為一般正常人之十倍，認為已達不能安全駕車之標準，
    此業經法務部八十八年五月十八日以法八八檢字第００一六六九號函告週知，應
    為絕對不能安全駕駛動力交通工具；而就醫學文獻所知，酒精對人體造成之影響
    ，於呼氣時酒精濃度達每公升０‧二五毫克（約合體內血液中酒精濃度五０亳克
    ＼公升或百分之零點零五）即會輕度中毒，造成輕度協調功能降低，呼氣酒精濃
    度達每公升０‧五毫克時（約合體內血液中酒精濃度一００亳克＼公升或百分之
    零點一）屬輕到中度中毒症狀，出現反應較慢、感覺減低、影響駕駛之狀況，又
    飲酒後一小時許，其體內血液酒精濃度可達最高，飲酒一小時後其體內之酒精濃
    度隨即消減，此亦分別有行政院國軍退除役官兵輔導委員會臺北榮民總醫院八十
    八年八月五日（八八）北總內字第二六八六八號函、八十八年十月二十六日（八
    八）院賓文廉字第一三四０七號臺灣高等法院函附台北醫學院附設醫院精神科主
    任蔡尚穎「酒精對人體生理與行為之影響」一文可據。本件被告於九十一年八月
    五日凌晨飲用酒類達呼氣酒精濃度為０‧五五亳克＼公升、不能安全駕駛動力交
    通工具之程度，仍於同日凌晨二時四十三分許駕駛動力交通工具車牌號碼ＦＰＲ
    －二九三號重型機車，沿臺北市○○○路、青島東路、公園路、館前路、衡陽路
    等路段行駛，前已述及，其呼氣酒精濃度已逾０．五五亳克＼公升，應認已達不
    能安全駕駛動力交通工具之標準。則本件事證已臻明確，被告犯行洵堪認定，應
    依法論科。
三、核被告所為，係犯刑法第一百八十五條之三服用酒類不能安全駕駛動力交通工具
    而駕駛罪。原審認被告罪證明確，參酌被告未有前科、素行良好，查獲時呼氣酒
    精濃度為０‧五五亳克＼公升，尚未因酒後駕車肇事致人死傷等節，依刑事訴訟
    法第四百四十九條第一項前段、第四百五十四條第二項，刑法第一百八十五條之
    三、第四十二條第二項，罰金罰鍰提高標準條例第二條予以論科，科處罰金二萬
    元，並諭知如易服勞役之折算標準，其認事用法尚無不合；上訴意旨雖執他人飲
    用酒類不能安全駕駛動力交通工具而駕駛經法院另案科處之罰金額度，主張原審
    量刑過重，並爭執員警不得隨意臨檢云云，請求從輕量刑。惟：
（一）量刑之輕重及緩刑之宣告，係事實審法院得依職權自由裁量之事項，茍已斟酌
      刑法第五十七條各款所列情狀而未逾越法定刑度，則不得遽指為違法；又刑罰
      之量定屬法院自由裁量之職權行使，但仍應審酌刑法第五十七條所列各款事由
      及一切情狀，為酌量輕重之標準，並非漫無限制，在同一犯罪事實與情節，如
      別無其他加重或減輕之原因，下級法院量定之刑，亦無過重或失輕之不當情形
      ，則上級法院對於下級法院之職權行使，原則上應予尊重，最高法院七十二年
      度台上字第六六九六號、八十五年度台上字第二四四六號判例、裁判闡釋甚明
      。是法律賦予審判者自由裁量權，雖此項裁量權之行使，並非得以任意或自由
      為之，仍應受一般法律原則之拘束、符合法律授權之目的，並受法律秩序之理
      念、法律感情及慣例所規範，亦即法官量刑權固為受法律拘束之裁量原則，但
      其內涵、表現仍將因各法官的理念、價值觀、法學教育背景的不同而異，是以
      自由裁量的界限實難有客觀的解答，端賴法官於個案審判時，依個案事由加以
      審酌，倘無裁量濫用情事，要難謂其有不當之處，合先敘明。
（二）次按刑事簡易判決得無庸就刑法第五十七條規定事項所審酌之情形，加以記載
      說明，此觀刑事訴訟法第四百五十四條規定自明，本件原審依簡易判決處刑，
      雖未就刑法第五十七條所列各款例示事由之審酌於判決中詳加記載量刑依據，
      惟依前揭法條、說明，尚不得即謂原審未加以審酌前開事由而遽認其判決不適
      法，殆無疑義。
（三）本件被告所犯刑法第一百八十五條之三服用酒類不能駕駛動力交通工具而駕駛
      之公共危險罪，係屬法定刑一年以下有期徒刑、拘役或三萬元以下罰金之罪，
      原審之量刑並未逾越法定刑的範圍而為刑罰之諭知，況本件被告為警查獲之際
      呼氣酒精濃度已達０．五五毫克＼公升，且於警訊及檢察官偵訊中猶爭執神智
      清醒、騎乘距離甚短、主張員警隨意臨檢、毫無悔意，此觀警、偵訊筆錄所載
      自明，原審基此總合考量而科處本件被告罰金二萬元，尚難謂有裁量權濫用之
      違法或不當，此外又查無其他足資減輕所科刑度之事由，原審量刑尚無違誤。
（四）至員警臨檢部分，臨檢屬警察執行勤務方式之一種，臨檢實施之手段：檢查、
      路檢、取締或盤查等不問其名稱為何，均屬對人或物之查驗、干預，影響人民
      行動自由、財產權及隱私權等甚鉅，應恪遵法治國家警察執勤之原則，固不待
      言；警察勤務條例有關臨檢之規定，並無授權警察人員得不顧時間、地點及對
      象任意臨檢、取締或隨機檢查、盤查，是除法律另有規定外，警察人員執行場
      所之臨檢勤務，應限於已發生危害或依客觀、合理判斷易生危害之處所、交通
      工具或公共場所為之，其中處所為私人居住之空間者，並應受住宅相同之保障
      ，而對人實施之臨檢則須以有相當理由足認其行為已構成或即將發生危害者為
      限，且均應遵守比例原則，不得逾越必要程度；又臨檢進行前應對在場者告以
      實施之事由，並出示證件表明其為執行人員之身分；臨檢應於現場實施，非經
      受臨檢人同意或無從確定其身分或現場為之對該受臨檢人將有不利影響或妨礙
      交通、安寧者，不得要求其同行至警察局、所進行盤查；其因發現違法事實，
      應依法定程序處理者外，身分一經查明，即應任其離去，不得稽延，司法院大
      法官會議釋字第五三五號闡釋甚明，故員警依法並非不得對人實施臨檢，僅須
      以有相當理由足認其行為已構成或即將發生危害者為限，且應遵守比例原則、
      不得逾越必要程度，合先敘明。本件被告酒後騎乘重型機車沿臺北市○○○路
      、青島東路、公園路、館前路、衡陽路等路段行駛，行經館前路時為員警發覺
      並騎乘機車與之併行，行至衡陽路八九號前始為警攔停並進行呼氣酒精濃度檢
      測，檢測結果被告斯時呼氣酒精濃度為０‧五五毫克＼公升、確達顯然不能安
      全駕駛程度，此經被告自承在卷，核與呼氣酒精濃度檢測單所載一致，前已述
      及，是本件員警係在館前路即發現被告騎乘機車，俟與被告併行至衡陽路後依
      被告行為判斷其有飲用酒類駕駛動力交通工具犯行嫌疑，始攔停被告進行臨檢
      及呼氣酒精濃度檢測，檢測結果復確發現被告有公共危險犯行，當日員警顯非
      無相當理由任意臨檢，所為亦未違背比例原則或逾越必要程度，被告爭執員警
      任意臨檢云云，亦無可採。
（五）綜上，原審認定事實、引用證據、適用法律俱無違誤，上訴人爭執本件量刑過
      重，未慮及自身量刑事由，其上訴自非有據，應予駁回。
據上論斷，應依刑事訴訟法第四百五十五之一條第三項、第三百六十八條、第三百七
十一條，判決如主文。
本案經檢察官乙○○到庭執行職務。
中      華      民      國    九十二    年      五      月    二十六    日
                              臺灣臺北地方法院交通法庭
                                      審判長法  官  劉  壽  嵩
                                            法  官  林  鴻  達
                                            法  官  洪  文  慧
右正本證明與原本無異。
不得上訴。
                                            書記官  江  虹  儀
中      華      民      國    九十二    年     五      月    二十六    日


司法院資訊處製作；財團法人民間司法改革基金會備份。
